【裁判字號】    98,交聲,1540
【裁判日期】    980622
【裁判案由】    聲明異議
【裁判全文】
臺灣高雄地方法院交通事件裁定        98年度交聲字第1540號
原處分機關  交通部公路總局高雄區監理所
異  議  人
即受處分人  甲○○
上列異議人即受處分人因違反道路交通管理處罰條例案件，對於
交通部公路總局高雄區監理所民國98年5 月12日所為之處分（高
監營裁字第裁80-NO0000000號），聲明異議，本院裁定如下：
    主  文
原處分關於罰鍰新臺幣肆萬元部分撤銷。
前項撤銷部分不罰。
    理  由
一、聲明異議意旨略以：異議人即受處分人甲○○於民國96年7
    月17日晚上11時30分許，因酒後騎乘車牌號碼7HK- 692號重
    型機車，行經高雄縣鳥松鄉○○路與圓山路口時，為警攔檢
    實施酒測，測得呼氣酒精濃度為每公升0.79毫克而移送偵辦
    ，經臺灣高雄地方法院檢察署（下稱高雄地檢署）檢察官以
    96年度偵字第22451 號予以緩起訴處分1 年，並應向國庫支
    付新臺幣（下同）40,000元，然原處分機關仍裁決異議人罰
    鍰45,000元，顯已違反行政罰法第26條一事不二罰之規定，
    爰依法聲明異議，請求撤銷罰鍰40,000元部分之處分等語。
二、按汽車駕駛人，駕駛汽車經測試檢定，酒精濃度超過規定標
    準者，處15,000元以上60,000元以下罰鍰，並當場移置保管
    其車輛及吊扣其駕駛執照1 年，道路交通管理處罰條例第35
    條第1 項第1 款固定有明文。惟按一行為同時觸犯刑事法律
    及違反行政法上義務規定者，依刑事法律處罰之。但其行為
    應處以其他種類行政罰或得沒入之物而未經法院宣告沒收者
    ，亦得裁處之。前項行為如經不起訴處分或為無罪、免訴、
    不受理、不付審理之裁判確定者，得依違反行政法上之義務
    規定裁處之，行政罰法第26條已定有明文。而依行政罰法第
    26條之立法理由觀之，「一行為同時觸犯刑事法律及違反行
    政法上義務規定時，由於刑罰與行政罰同屬對不法行為之制
    裁，而刑罰之懲罰作用較強，故依刑事法律處罰，即足資警
    惕時，實無為一事二罰再處行政罰之必要，且刑事法律處罰
    ，由法院依法定程序為之，較符合正當法律程序，應予優先
    適用。但罰鍰以外之沒入或其他種類行政罰，因兼具維護公
    共秩序之作用，為達行政目的，行政機關仍得併與裁處」，
    故探究其立法目的，無非在處罰目的相同且處罰方式相同時
    ，若依刑事法律處罰，即足資警惕時，實無為一事二罰再處
    行政罰之必要，但罰鍰以外之沒入或其他種類行政罰，因兼
    具維護公共秩序之作用，為達行政目的，行政機關仍得併予
    裁處。此所謂刑事法律處罰，自應指實質刑事法律處罰，亦
    即依據刑事訴訟法之正當法律程序下，所給予帶有強制性、
    懲罰性之處罰。是以刑事訴訟法第253 條之1 所指之緩起訴
    處分，其中檢察官命被告為金錢給付部分，並得為民事強制
    執行名義，受處分人因上開緩起訴處分而剝奪其財產權，且
    前揭金錢給付義務亦具有強制性、懲罰性，雖不若易科罰金
    係以支付金錢作為自由刑之替代，惟經由緩起訴處分條件之
    履行使其免於遭檢察官發動起訴程序，仍具有替代刑罰之效
    果，廣義而言，應屬前揭所稱之「實質刑事法律處罰」，而
    有行政罰法第26條第1 項「一事不二罰」規定之適用。末按
    94年12月28日修正公布，並自95年7 月1 日施行之道路交通
    管理處罰條例第35條第8 項規定；「... 前項（指有酒精濃
    度超過規定標準而駕駛車輛等情形）汽車駕駛人，經裁判確
    定處以罰金低於本條例第92條第3 項所訂最低罰鍰基準規定
    者，應依本條例裁決繳納不足最低罰鍰之部分。」，而依其
    性質道路交通管理處罰條例第35條第8 項應為行政罰法第26
    條第1 項之特別規定，是汽車駕駛人有違反同條第1 項規定
    ，同時違反刑事法律者，經裁判確定處以罰金低於本條例第
    92條第3 項所定最低罰鍰基準規定者，仍得就不足額部分課
    以行政處罰。
三、經查：
  (一)異議人於96年7 月17日晚間11時30分許，酒後騎乘上開機車
    ，為警攔檢測得呼氣酒精濃度含量為每公升0.79毫克，當場
    舉發，經原處分機關以酒精濃度超過規定標準，依道路交通
    管理處罰條例第35條第1 項第1 款規定，裁處罰鍰45,000元
    ，吊扣駕照12個月並施以道安講習等節，有酒精濃度測試值
    表、高雄縣政府警察局高警交字第NO0000000 號舉發違反道
    路交通管理事件通知單，及交通部公路總局高雄區監理所高
    監營裁字裁80-NO0000000號違反道路交通管理事件裁決書各
    1 紙在卷可稽。又異議人上開酒後駕車案件，因同時犯刑法
    第185 條之3 公共危險罪，經高雄地檢署檢察官以96年度偵
    字第22451 號為緩起訴處分，其期間為1 年，異議人並應向
    支付40,000元，而上開緩起訴處分後經臺灣高等法院高雄分
    院檢察署以96年度上職議字第3687號處分書駁回再議確定，
    異議人並已於96年10月12日支付完畢，上開緩起訴處分復於
    97年10月9 日期滿未經撤銷而報結等情，有上開96年度偵字
    第22451 號緩起訴處分書、臺灣高等法院高雄分院檢察署96
    年度上職議字第3687號處分書、高雄地檢署自行收納款項統
    一收據及臺灣高等法院被告前案紀錄表各1 份附卷可稽，復
    為異議人所不爭執，是上開事實，均堪以認定。
  (二)依前揭說明，異議人所受之緩起訴處分固非刑法所定刑罰之
    種類，然已對異議人名譽、心理產生相當制約並影響被告之
    財產等權益，亦應可實質該當行政罰法第26條第1 項之「依
    刑事法律」之處罰。據此，異議人既已依上開緩起訴處分繳
    納40,000元，原處分機關依道路交通管理處罰條例第35條第
    1 項第1 款規定，對異議人上開違規行為予以裁罰時，就該
    40,000元罰鍰部分，自不得再科處行政罰。惟因異議人所支
    付之緩起訴處分金僅有40,000元，參照上開道路交通管理處
    罰條例第35條第8 項規定之意旨，異議人尚須補繳該等不足
    部分之罰鍰即5,000 元（計算式：45,000－40,000＝5,000
    ），始為適法。
四、綜上所述，原處分機關逕以異議人酒精濃度超過規定標準，
    而對其裁處罰鍰45,000元，其中40,000元之部分，依上開說
    明，應屬重複處罰，尚有未洽，異議人此部分異議為有理由
    ，應由本院將罰鍰40,000元部分之處分撤銷，另為不罰之諭
    知，以資適法；至原處分機關裁處異議人罰鍰超過40,000元
    即5,000 元之部分（異議人仍須補繳，已如上述），及關於
    吊扣駕照12個月與施以道安講習之處分，異議人均未聲明異
    議，自不在本件審究範圍內，附此敘明。
據上論斷，應依道路交通案件處理辦法第20條前段，裁定如主文
。
中    華    民    國    98    年    6     月    22    日
                      交通法庭    法  官  周佳佩
以上正本證明與原本無異。
如不服本裁定，應於收受送達後5 日內向本院提出抗告狀。
中    華    民    國    98    年    6     月    23    日
                                  書記官  王壹理


司法院資訊處製作；財團法人民間司法改革基金會備份。
